ACORDAO-COMPLETO-2398153

ACÓRDÃO 3574/2020 ATA 9/2020 - SEGUNDA CÂMARA

VISTOS, relatados e discutidos os atos de aposentadoria de Marta Maria de Vasconcelos e Zenaide Ribeiro Holanda, ex-servidoras da Universidade Federal do Ceará. 
ACORDAM os ministros do Tribunal de Contas da União, reunidos em sessão da 2ª Câmara, ante as razões expostas pela relatora, e com fundamento nos artigos 71, incisos III e IX, da Constituição Federal de 1988, 1º, inciso V, e 39, inciso II, da Lei 8.443/1992, em:
9.1. considerar ilegais os atos de concessão de aposentadoria a Marta Maria de Vasconcelos e Zenaide Ribeiro Holanda e negar-lhes registro;
9.2. dispensar o ressarcimento das quantias indevidamente recebidas de boa-fé, nos termos da Súmula 106 do TCU;
9.3. determinar à Universidade Federal do Ceará que adote medidas no sentido de:
9.3.1. no prazo de 15 (quinze) dias, fazer cessar pagamentos decorrentes dos atos impugnados por esta Corte, sob pena de responsabilidade solidária da autoridade administrativa omissa, nos termos do art. 262 do Regimento Interno;
9.3.2. no prazo de 30 (trinta) dias, emitir novos atos, livres das irregularidades apontadas, e os submeter ao TCU, pelo sistema e-Pessoal, nos termos dos arts. 262, § 2º, do Regimento Interno e 19, § 3º, da Instrução Normativa TCU 78/2018;
9.3.3. dar ciência, no prazo de 15 (quinze) dias, do inteiro teor desta deliberação às interessadas, alertando-as de que o efeito suspensivo proveniente da interposição de eventuais recursos no TCU não as eximirá da devolução dos valores percebidos indevidamente após a respectiva notificação, caso os apelos não sejam providos; e
9.3.4. encaminhar a este Tribunal, no prazo de 30 (trinta) dias, contados da ciência desta decisão, documentos aptos a comprovar que as interessadas dela tomaram conhecimento.

Atos de aposentadoria de Marta Maria de ex-servidoras da Universidade Federal do Ceará (UFC), submetidos à apreciação do Tribunal para fins de registro.

Segunda Câmara

Universidade Federal do Ceará.

3. Interessadas: Marta Maria de Vasconcelos (CPF XXX.194.003-XX) e Zenaide Ribeiro Holanda (CPF XXX.197.993-XX).

13.1. Ministros presentes: Augusto Nardes (na Presidência), Aroldo Cedraz, Raimundo Carreiro e Ana Arraes (Relatora).
13.2. Ministros-Substitutos presentes: Marcos Bemquerer Costa e André Luís de Carvalho.

ACORDAO-COMPLETO-2465652

Acórdão 7615/2021 - Segunda Câmara

ANA ARRAES

Trata-se de atos de aposentadoria de Marta Maria de Vasconcelos e Zenaide Ribeiro Holanda, ex-servidoras da Universidade Federal do Ceará (UFC) , submetidos, para fim de registro, à apreciação do Tribunal de Contas da União, nos termos do art. 71, inciso III, da Constituição Federal. 
2.	O cadastramento no TCU e sua disponibilização a esta Corte ocorreram por intermédio do Sistema de Apreciação e Registro de Atos de Admissão e Concessões (Sisac) , nos termos da Instrução Normativa TCU 55/2007. 
3.	Na instrução inicial, a Sefip propôs considerar ilegais os atos de concessão de aposentadoria tendo em vista:
3.1.	a inclusão, nos proventos, de parcela relativa à decisão judicial que concedeu reajuste de 3,17% por perda remuneratória decorrente de erro no reajuste disciplinado nos arts. 28 e 29 da Lei 8.880/1994, já absorvido por reajuste havido em 1º/1/2002;
3.2.	a continuidade do pagamento de parcela judicial de 28,86%, uma vez que a Medida Provisória 1.704/1998, reeditada pela Medida Provisória 2.169-43/2001, teria incorporado o reajuste à remuneração e que a lei do novo plano de carreira alterou substancialmente a situação fática e jurídica que fundamentou a decisão judicial correspondente.
4.	Acolhendo proposta do Ministério Público junto ao TCU, autorizei a realização de diligência ao órgão de origem, com o objetivo de examinar o adicional por tempo de serviço, no caso de Marta Maria de Vasconcelos, e o posicionamento na carreira, no caso de ambas as interessadas.
5.	Realizada a diligência, a Sefip, na instrução de mérito, não constatou irregularidade quanto aos anuênios e quanto ao posicionamento da carreira das interessadas. Manteve, entretanto, a proposta de considerar ilegais os atos em razão da percepção da parcela 28,86% em duplicidade e sem a devida absorção decorrente das novas estruturas remuneratórias. 
6.	O Parquet acompanha a unidade técnica.
	É o Relatório.

não há.

Procurador Júlio Marcelo de Oliveira.

Aposentadoria. PArCELA DE 28,86%, deCORRENTE DE Decisão Judicial. INCORPORAÇÃO PELA MEDIDA PROVISÓRIA 1.704/1998. DUPLICIDADE. Ausência de Absorção pelas estruturas remuneratórias subsequentes. Ilegalidade. Negativa de Registro. Determinações.

APOSENTADORIA (APOS)

Secretaria de Fiscalização de Pessoal (Sefip).

Trata-se de atos de concessão de aposentadoria a Marta Maria de Vasconcelos e Zenaide Ribeiro Holanda, ex-servidoras da Universidade Federal do Ceará, submetidos à apreciação desta Corte de Contas para fins de registro, nos termos do art. 71, inciso III, da Constituição Federal.
2.	Inicialmente, registro que os atos foram submetidos ao Tribunal por meio do sistema Sisac, nos termos da Instrução Normativa TCU 55/2007, e não nos da Instrução Normativa TCU 78/2018, conforme apontado pela Secretaria de Fiscalização de Pessoal (peça 20) . 
3.	No tocante a Marta Maria de Vasconcelos, a unidade técnica, no parecer de mérito, observou que houve o cumprimento do período mínimo de 30 anos de atividade e que também não subsiste irregularidade quanto ao pagamento dos anuênios. Outro ponto levantado foi o pagamento da rubrica referente aos 3,17%, relativa a decisão judicial, mas que não subsiste nos proventos. 
4.	Entretanto, persiste o pagamento da parcela de 28,86%, concernente à diferença entre o reajuste de remuneração concedido aos servidores civis e aquele concedido aos servidores militares por meio da Lei 8.622/1993. 
5. 	Conforme destaca a unidade técnica, num primeiro momento, diversos servidores obtiveram o pagamento dessa diferença por meio de ações judiciais, mas, posteriormente, esse percentual foi incorporado pela própria Administração Pública por meio da medida Provisória 1.704/98, reeditada pela Medida Provisória 2.169-43/2001.
6.	Dessa forma, a continuidade na percepção da parcela implica duplicidade de pagamento. Ademais, cumpre considerar que as carreiras de servidores públicos foram reestruturadas após a edição da MP 1.704/98, o que imporia a absorção da parcela obtida por meio da deliberação judicial. Nesse sentido, destaco os seguintes precedentes:
"A percepção de parcela decorrente de decisão judicial referente aos 28,86%  (diferença entre o reajuste de remuneração concedido aos servidores públicos federais e o concedido aos servidores militares por meio da Lei 8.622/1993) é ilegal, pois configura pagamento em duplicidade, uma vez que a diferença foi estendida aos servidores públicos civis pela MP 1.704/1998, reeditada pela MP 2.169-43/2001." (Acórdão 3761/2017-TCU-Segunda Câmara, rel. min. Aroldo Cedraz) 
"A carreira do magistério superior não foi contemplada com o aumento instituído pela Medida Provisória 1.704/1998, porque já havia sido beneficiada pelo aumento concedido pela Lei 8.627/1993 em percentual superior aos 28,86% estabelecido pela referida Medida Provisória." (Acórdão 1643/2014-TCU-Primeira Câmara, rel. min. Benjamin Zymler) 
"A percepção de parcela decorrente de decisão judicial referente aos 28,86% é ilegal, pois configura pagamento em duplicidade, uma vez que foi estendida aos servidores públicos civis pela Medida Provisória 1.704/1998, reeditada pela Medida Provisória 2.169-43/2001, além de ter sido absorvida por aumentos posteriores." (Acórdão 5371/2016-TCU-Primeira Câmara, rel. min. José Mucio Monteiro) 
7.	No caso concreto, verifica-se que os aumentos no vencimento básico oriundos das Leis 12.772/2012 e 13.325/2016 seriam suficientes para a absorção integral da parcela em questão. 
8.	Ante o pagamento irregular da parcela, cumpre considerar o ato de concessão ilegal, negando-lhe o registro. 
9.	No tocante a Zenaide Ribeiro Holanda, a unidade técnica destaca que a questão do reposicionamento na carreira, suscitada pelo Parquet, encontra-se justificada em face do certificado de capacitação juntado aos autos (peça 11, p. 72-73) . 
10.	Nada obstante, também consta do contracheque a parcela de 28,86%, à semelhança do caso anterior. Assim, as mesmas considerações se aplicam (duplicidade de pagamento e ausência de absorção pelas estruturas remuneratórias posteriores) , o que impõe considerar igualmente o ato ilegal e negar-lhe o registro.
Ante o exposto, voto por que o Tribunal adote a minuta de acórdão que submeto à consideração deste Colegiado.
TCU, Sala das Sessões Ministro Luciano Brandão Alves de Souza, em 6 de abril de 2020.
ANA ARRAES 
Relatora